臺灣桃園地方法院刑事判決　　　　　　96年度交簡上字第26號
上　訴　人
即　被　告　乙○○
　　　　　　　　　　國民
　　　　　　　　　　　弄16號.
選任辯護人　蘇清文律師
　　　　　　溫思廣律師
上列上訴人因過失傷害案件，不服本院交通法庭於中華民國95年
年12月29日所為95年度壢交簡字第36號第一審簡易判決（聲請簡
易判決處刑案號：臺灣桃園地方法院檢察署94年度調偵字第506
號），提起上訴，本院管轄之第二審合議庭判決如下：
    主  文
原判決撤銷。
乙○○因過失傷害人，處拘役伍拾伍日，如易科罰金，以參佰元
（即新臺幣玖佰元）折算壹日。減為拘役貳拾柒日，如易科罰金
，以參佰元（即新臺幣玖佰元）折算壹日。緩刑貳年。
    事  實
一、乙○○於民國九十四年一月十九日晚間七時四十分許，騎乘
    車牌號碼IUV-823 號之重型機車，沿桃園縣中壢市○○路由
    東南往西北方向行駛，原應注意騎乘機車應沿右側慢車道依
    速限行駛，並注意前方行人或車輛，隨時做好停車之準備，
    按當時之情形並無不能注意之事由，竟疏於注意，因要超越
    停放在慢車道上之自用小貨車，竟超速行駛於快車道，適有
    甲○○沿桃園縣中壢市○○路一二五巷口，由東北往西南方
    向行走，違規穿越設有雙黃線之道路，已行進至少十一．八
    公尺，欲往對面之中正公園，乙○○對於非猝然進入其車道
    之甲○○，竟疏未注意適度閃避或暫停，因而在快車道與慢
    車道之雙白線上煞車不及而撞擊甲○○，致其因而受有右側
    脛骨及腓骨上端粉碎性骨折（裂至關節腔）合併右膝擦傷、
    右肩及右前胸鈍挫傷合併右鎖骨粉碎性骨折、頭部外傷合併
    顏面多處擦傷及右眉挫裂傷之身體傷害，經警到場處理，乙
    ○○向警坦承為肇事人並接受調查而悉上情。
二、案經甲○○訴由桃園縣政府警察局中壢分局報請臺灣桃園地
    方法院檢察署檢察官偵查，聲請簡易判決處刑。
    理  由
壹、證據能力部分
一、被告以外之人審判外之陳述
    按被告以外之人於審判外之言詞或書面陳述，除法律有規定
    者外，不得作為證據。被告以外之人於審判外之陳述，雖不
    符前四條（指刑事訴訟法第一百五十九條之一至第一百五十
    九條之四）之規定，而經當事人於審判程序同意作為證據，
    法院審酌該言詞陳述或書面陳述作成時之情況，認為適當者
    ，亦得為證據。刑事訴訟法第一百五十九條第一項、第一百
    五十九條之五第一項，分別定有明文。查被告對於證人即被
    害人甲○○於警詢、偵查中之陳述，均不爭執其證據能力，
    本院審酌該證言亦具可信性且適當，是依傳聞法則例外之「
    同意性」規定，證人審判外之證言具證據能力。
二、被告審判外之自白筆錄
    按被告之自白，非出於強暴、脅迫、利誘、詐欺、疲勞訊問
    、違法羈押或其他不正之方法，且與事實相符者，得為證據
    。被告陳述其自白係出於不正之方法者，應先於其他事證而
    為調查。該自白如係經檢察官提出者，法院應命檢察官就自
    白之出於自由意志，指出證明之方法。刑事訴訟法第一百五
    十六條第一項、第三項分別定有明文。查被告於準備程序、
    審判期日對於公訴檢察官所提出其警詢及偵查訊問筆錄之證
    據能力均不爭執，本院亦查無明顯事證足認檢察及警察機關
    於製作該等筆錄時，有對被告施以法所禁止之不正方法等情
    事，是被告審判外之自白筆錄係出於其任意性所製作，具證
    據能力。
貳、證明力部分
一、按被告（或共犯）之自白，不得作為有罪判決之唯一證據，
    仍應調查其他必要之證據，以察其是否與事實相符，刑事訴
    訟法第一百五十六條第二項就此定有明文。其立法目的乃欲
    以補強證據擔保自白之真實性，亦即以補強證據之存在，藉
    以限制向有「證據之王」稱號的自白在證據上之價值，質言
    之，本條項乃對於自由心證原則之限制，關於自白之證明力
    ，採取證據法定原則，使自白僅具有一半之證明力，尚須另
    有其他補強證據以補足自白之證明力。而所謂補強證據，最
    高法院七十四年台覆字第一０號曾經加以闡釋：「指除該自
    白本身以外，其他足資以證明自白之犯罪事實確具有相當程
    度真實性之證據而言。雖其所補強者，非以事實之全部為必
    要，但亦須因補強證據與自白之相互利用，而足以使犯罪事
    實獲得確信者，始足當之」。司法院大法官議決釋字第五八
    二號解釋文後段，對於本條項所謂「其他必要之證據」，著
    有闡釋，足為刑事審判上操作「自白」與「補強證據」時之
    參考標準，茲節錄引述如下：「刑事審判基於憲法正當法律
    程序原則，對於犯罪事實之認定，採證據裁判及自白任意性
    等原則。刑事訴訟法據以規定嚴格證明法則，必須具證據能
    力之證據，經合法調查，使法院形成該等證據已足證明被告
    犯罪之確信心證，始能判決被告有罪；為避免過分偏重自白
    ，有害於真實發見及人權保障，並規定被告之自白，不得作
    為有罪判決之唯一證據，仍應調查其他必要之證據，以察其
    是否與事實相符。基於上開嚴格證明法則及對自白證明力之
    限制規定，所謂『其他必要之證據』，自亦須具備證據能力
    ，經合法調查，且就其證明力之程度，非謂自白為主要證據
    ，其證明力當然較為強大，其他必要之證據為次要或補充性
    之證據，證明力當然較為薄弱，而應依其他必要證據之質量
    ，與自白相互印證，綜合判斷，足以確信自白犯罪事實之真
    實性，始足當之」。
二、訊據被告對於上述事實坦承不諱，經核與其警詢、偵查之自
    白筆錄，除辯稱被害人亦有過失外，餘均大致相符，另互核
    證人即被害人甲○○之警詢、偵查訊問筆錄所證述被害經過
    之內容相符。此外，復有道路交通事故調查報告表、現場圖
    、現場路況照片等文書證據在卷足憑，而被害人因遭被告所
    騎乘之機車撞擊，受有右側脛骨及腓骨上端粉碎性骨折（裂
    至關節腔）合併右膝擦傷、右肩及右前胸鈍挫傷合併右鎖骨
    粉碎性骨折、頭部外傷合併顏面多處擦傷及右眉挫裂傷之身
    體傷害，有行政院衛生署桃園醫院診斷證明書一件附偵查卷
    可證。被害人甲○○穿越劃有雙黃線之道路，固有違反道路
    交通規則第一百三十四條第二項規定之過失行為，惟被告冒
    然行至快車道，對於早已出現在其左前方之被害人，疏未注
    意車前狀況而適時採取避煞之動作，顯已升高原由被害人所
    製造之社會所不容許之風險，其造成被害人受有如上之身體
    傷害，其間自有相當因果關係，另參酌鑑定機關臺灣省桃園
    縣區車輛行車事故鑑定委員會九十六年三月九日桃縣行字第
    0965200634號函及所附鑑定意見書，及臺灣省車輛行車事故
    鑑定委員會九十六年七月十日府覆議字第0966201975號函覆
    鑑定意見，均認雖被害人違規穿越車道為肇事主因，惟被告
    疏未注意車前車前狀況，為肇事次因等語，更足證本件事故
    足歸責於被告。至被告於原審及準備程序所辯並無過失，自
    無足採，而所辯被害人亦有過失，仍無解於被告仍有過失之
    情。綜上所述，被告之自白經與如上補強證據互核，足認自
    白具真實性，被告犯行已堪認定，應予論罪科刑。又查被告
    於其犯罪情節未被職司犯罪偵查之機關發覺前，即向到場警
    員坦承為其駕車肇事，業經證人即處理員警胡箕武於原審結
    證在卷，被告所為尚符自首之要件，附此敘明。
三、核被告所為，係犯刑法第二百八十四條第一項前段之過失傷
    害罪。按九十四年二月二日修正公布之刑法總則及分則編，
    其中諸多條文有所修正變動，並均自九十五年七月一日施行
    ，自有修正前後之舊、新法比較問題。其中刑法第二條第一
    項修正為：「刑法行為後法律有變更者，適用行為時之法律
    。但行為後之法律有利於行為人者，適用最有利於行為人之
    法律」。不論修正前後之本條項規定，均係在規範行為後法
    律變更所生新、舊法比較適用之準據法，是於新法施行後，
    自應適用新法第二條第一項之規定，為「從舊從輕」之比較
    （最高法院九十五年五月二十三日第八次刑事庭會議決議同
    此見解）。惟按比較法律孰為有利於行為人時，應就罪刑「
    有關」之一切情形，比較其全部之結果，而為整個之適用，
    不能割裂而分別適用有利益之條文。最高法院二十七年上字
    第二六一五號判例曾有此意旨。亦即基於「法律一體適用」
    之原則，於新舊法之比較，亦不應一部適用新法、一部適用
    舊法。此處所指「一體適用」、「禁止一部適用」，係指相
    同法條內之「要件及效果」不應割裂適用，而一部適用新法
    、一部適用舊法；或法律效果相牽涉，而有牽連關係之法條
    ，不應僅取其一部適用舊法，他部卻適用新法而言（例如九
    十三年一月九日修正施行之毒品危害防制條例，將強制戒治
    期間修正為六月以上不得逾一年，較修正前之一年，且有停
    止戒治期間命保護管束之規定，較不利於行為人，實務上因
    而認為應適用修正前強制戒治之規定，此時基於法律一體適
    用原則，對於修正前與之有配套、效果相牽連之「撤銷停止
    戒治」之制度，即應一體適用，不應一部適用修正前停止戒
    治制度，他部又謂「撤銷停止戒治」制度不利行為人，而適
    用新法刪除之規定）。至於兩相獨立（縱屬相同法典內）之
    法條，其各有不同之要件及法律效果，二者既不相屬，又無
    相牽連之情形，如分別經修正者，自無禁止各別條文單獨依
    修正前後規定比較其輕重之必要，尤其此次刑法之修正，主
    管機關一再宣示採行「寬嚴並進的刑事政策」，既曰「寬嚴
    並進」，自同時有寬於行為人，及嚴於行為人之修法，例如
    修正刑法第四十七條規定，限於「故意再犯」者，始構成累
    犯，而較有利於行為人（放寬的刑事政策）；修正刑法第六
    十二條，將原自首「應」減輕其刑之規定，修正為「得」減
    輕其刑之規定，而較不利於行為人（從嚴的刑事政策），此
    時對於刑法修正前，非故意再犯罪，而自首之被告，於修正
    後適用法律時，自應許其分別適用較有利被告之修正後刑法
    第四十七條，認定不構成累犯，及適用較有利於被告之修正
    前刑法第六十二條，認定「應」減輕其刑，方符修正後刑法
    第二條第一項「從新從輕」之原則，且未違上述「法律一體
    適用」原則。是最高法院九十五年五月二十三日第八次刑事
    庭會議決議雖曾認為：「比較時應就罪刑有關之共犯、未遂
    犯、想像競合犯、牽連犯、連續犯、結合犯，以及累犯加重
    、自首減輕暨其他法定加減原因（如身分加減）與加減例等
    一切情形，綜其全部罪刑之結果而為比較」等語。該決議固
    有不應割裂比較法條之意，惟應係指各該法條相互間有所相
    屬或牽連之前提下，不應割裂適用，至於相同法條更不應割
    裂適用（例如修正刑法第四十七條前段將「有期徒刑」改為
    「徒刑」，後段將於不限故意、過失再犯者，限於「故意再
    犯」，適用時即不得割裂為前、後段而為比較），在互不相
    屬，各別獨立之法條，自甚難或無從「綜其全部罪刑之結果
    」比較（前述同時涉及累犯及自首之例甚明），尤其，該決
    議內容並無明示應「全部適用」新法或舊法之意旨，此處所
    強調「綜其全部罪刑之結果而為比較」，毋寧係強調所應適
    用之法條均應予比較，且因為修正條文多為總則性之指示性
    法律，而應綜合分則性之處罰條文適用，不宜單就總則條文
    抽象比較，或有所漏列比較之意。查被告行為後有關之刑法
    法條有如下之修正，而有新舊法比較之必要：
　(一)罰金刑之計算單位及處罰部分：
　　被告所犯刑法第二百八十四條前段之過失傷害罪，其法定刑
  　有罰金刑主刑之規定，是就罰金主刑部分之修正，容有比較
    之必要。按修正前刑法第三十三條第五款關於主刑之罰金刑
    ，原係規定（銀元）一元以上，另依「罰金罰鍰提高標準條
    例」第一條前段、第三條規定（含七十二年七月二十七日司
    法院、行政院令發布「提高罰金罰鍰倍數及開始施行日期令
    」，自七十二年八月一日起，將刑法定有罰金各條之罰金數
    額，均提高為十倍）、「現行法規所定貨幣單位折算新臺幣
    條例」第二條規定（貨幣單位為圓、銀元或元者，以新臺幣
    元之三倍折算之），應為「新臺幣三十元」以上。修正後之
    刑法第三十三條第五款規定則提高為「新台幣一千元以上，
    以百元計算」。經新、舊法結果，自以修正前之刑法第三十
    三條第五款較有利於被告，而應適用修正前該條規定。另查
    九十五年六月月十四日另修正公布刑法施行法第一條之一規
    定：「（第一項）中華民國九十四年一月七日刑法修正施行
    後，刑法分則編所定罰金之貨幣單位為新臺幣。（第二項）
    九十四年一月七日刑法修正時，刑法分則編未修正之條文定
    有罰金者，自九十四年一月七日刑法修正施行後，就其所定
    數額提高為三十倍。但七十二年六月二十六日至九十四年一
    月七日新增或修正之條文，就其所定數額提高為三倍」。該
    條立法理由謂：「依九十四年一月七日修正之刑法第三十三
    條第五款規定，罰金貨幣單位已改為新臺幣，刑法分則編各
    罪所定罰金之貨幣單位，自應配合上開規定修正，爰為第一
    項規定」、「刑法二十四年施行後，為解決國民所得經濟水
    準已大幅提昇問題，有關罰金與罰鍰倍數之調整及銀元與新
    臺幣之折算標準，訂有『罰金罰鍰提高標準條例』及『現行
    法規所定貨幣單位折算新臺幣條例』，除罰金以一銀元折算
    三元新臺幣外，並將七十二年六月二十六日以前修正之刑法
    部分條文罰金數額提高為十倍；其後修正者則不再提高倍數
    ，亦即刑法分則各罪罰金數額視前開情形分別提高為三十倍
    或三倍。考量新修正之刑法施行後，不再適用『現行法規所
    定貨幣單位折算新臺幣條例』，為使罰金數額趨於一致，避
    免衍生新舊法比較適用問題，以緩和實務適用法律之衝擊，
    於不變動罰金數額之前提下，爰為第二項規定」等語。自上
    述立法理由可知，刑法施行法第一條之一顯係配合新刑法修
    正後，就刑法分則罰金刑部分，變更貨幣單位為新臺幣，並
    統一提高罰金數額，以替代「罰金罰鍰提高標準條例（第一
    條）」及「現行法規所定貨幣單位折算新臺幣條例」之「準
    據法」性質之法律，且關於刑法第三百四十九條第二項之法
    定刑，二者罰金主刑俱為「三萬元以下新臺幣」之刑，適用
    結果並無不同，自無新舊法比較之必要，而逕適用刑法施行
    法第一條之一規定。
　(二)另查被告行為後，刑法總則關於易科罰金折算標準之規定，
  　亦有修正。修正前刑法第四十一條第一項前段規定：「犯最
    重本刑為五年以下有期徒刑以下之刑之罪，而受六個月以下
    有期徒刑或拘役之宣告，因身體、教育、職業、家庭之關係
    或其他正當事由，執行顯有困難者，得以一元以上三元以下
    折算一日，易科罰金」。另依九十五年五月十七日修正刪除
    前之「罰金罰鍰提高標準條例」第二條規定（就原定數額提
    高為一百倍）、「現行法規所定貨幣單位折算新臺幣條例」
    第二條規定，該條項折算標準為「（銀元）一百元以上三百
    元以下折算一日」（即【新臺幣三百元以上九百元以下，折
    算一日】」。而修正後刑法第四十一條第一項前段規定：「
    犯最重本刑為五年以下有期徒刑以下之刑之罪，而受六個月
    以下有期徒刑或拘役之宣告者，得【以新臺幣一千元、二千
    元或三千元折算一日】，易科罰金」。此項修正屬科刑規範
    事項之變更，其折算標準為裁判時所應諭知，自屬法律變更
    。是被告行為後，易科罰金之折算標準，經比較前述新、舊
    法結果，顯以行為時，亦即修正前之折算標準較有利於行為
    人，依修正後刑法第二條第一項之規定，自應適用行為時，
    即修正前刑法第四十一條第一項之規定，諭知易科罰金之折
    算標準。
四、爰審酌被告騎車未注意前方早有被害人穿越馬路之狀況，造
    成被害人之身體傷害尚非輕，以及被害人對於事故原因應負
    大部分責任，及被告雖於原審否認犯行，惟犯後於本院審判
    中坦承犯行，並與被害人達成和解，給付賠償金額之犯後態
    度等一切情狀，量處如主文所示之刑，並諭知易科罰金之折
    算標準，以示懲儆。另查被告犯罪時間係在九十六年四月二
    十四日之前，所犯之罪，合於中華民國九十六年罪犯減刑條
    例第二條第一項第三款規定之減刑要件，爰減其宣告刑二分
    之一，並另諭知易科罰金之折算標準，原審未及審酌被告有
    該減刑條例之適用，適用法律容有未妥，應予撤銷改判。末
    按被告行為後之刑法第七十四條至第七十六條關於緩刑宣告
    、撤銷緩刑之要件及效果均有修正，修正後刑法第七十四條
    第一項第一、二款，將修正前該條款不限故意或過失犯罪所
    受有期徒刑以上之刑之宣告之消極要件，均修正為「故意犯
    罪」受有期徒刑以上刑之宣告者，始不得宣告緩刑，顯較有
    利於行為人，雖同條第二項增列列舉法院得命犯罪行為人負
    擔之事項，惟該等事項究非涉及刑罰效果，且多係修正前實
    務審酌是否併宣告緩刑之實質考量事項，尚難謂較修正前之
    規定為不利，又關於應撤銷緩刑宣告之規定，修正後刑法第
    七十五條第一項，將修正前之故意犯罪，受有期徒刑以上刑
    之宣告，限於僅「受不得易科罰金之有期徒刑以上刑之宣告
    確定」者，顯更有利於行為人，至修正後第七十五條之一雖
    增列其他「得」撤銷緩刑之宣告，惟此究係修正後放寬宣告
    緩刑前提要件之配套措施，是否於日後適用於行為人，尚難
    有定論，自難為有利與否之比較。惟基於「法律一體適用原
    則」，修正前後關於緩刑及其後配套之撤銷緩刑之要件及效
    果，當應一體適用，不應分別割裂而有一部適用舊法、一部
    適用新法之結果，自為當然之理。綜上所述，比較修正前後
    關於宣告緩刑、撤銷緩刑之規定，當以修正後之規定較有利
    於行為人。此不僅與刑法施行法第六條之一明定適用修正後
    規定之意旨相符，亦與最高法院九十五年五月二十三日第八
    次刑事庭會議決議所稱緩刑「新法施行後，應適用新法第七
    十四條之規定」之意旨相同。查被告未曾有犯罪之紀錄，有
    臺灣高等法院被告前案紀錄表一件在卷足證，被告因一時失
    當行為，致觸犯刑責，經此偵查、審理及刑之宣告後，當知
    所警惕，信無再犯之虞，而被告業經與被害人達成和解，被
    害人亦經告訴代理人之表示願意原諒被告，本案無論自一般
    或特別預防之刑罰考量目的，本院認對被告所宣告之刑均以
    暫不執行為適當，併予宣告緩刑二年，以啟自新。
據上論斷，應依刑事訴訟法第四百五十五條之一第一項、第三項
、第三百六十九條第一項前段、第三百六十四條、第二百九十九
條第一項前段，刑法第二條第一項前段、第二百八十四條第一項
前段，修正前刑法第四十一條第一項前段，刑法第六十二條、第
七十四條第一項第一款，刑法施行法第一條之一第一項、第二項
前段，中華民國九十六年罪犯減刑條例第二條第一項第三款、第
七條、第九條，判決如主文。
本案經檢察官鍾雅蘭到庭執行職務。
中　　華　　民　　國　　96　　年　  10　　月　  31　　日
                           臺灣桃園地方法院刑事第六庭
                           審判長法  官  黃  梅  淑
                                 法  官  黃　翊　哲
                                 法  官  錢  建  榮
以上正本證明與原本無異。
不得上訴。
   　　　　　　　　　　　　　　　書記官　劉  寶  霞
中　　華　　民　　國　　96　　年　　11　　月　　6 　　日
附錄本案論罪科刑法條：
中華民國刑法第284條
因過失傷害人者，處6 月以下有期徒刑、拘役或5 百元以下罰金
，致重傷者，處1 年以下有期徒刑、拘役或5 百元以下罰金。
從事業務之人，因業務上之過失傷害人者，處1 年以下有期徒刑
、拘役或1 千元以下罰金，致重傷者，處3 年以下有期徒刑、拘
役或2 千元以下罰金。
